【裁判字號】    98,簡上,213
【裁判日期】    980828
【裁判案由】    損害債權
【裁判全文】
臺灣桃園地方法院刑事判決             98年度簡上字第213號
上  訴  人
即  被  告  甲○○
選任辯護人  毛仁全律師
上列上訴人即被告因損害債權案件，不服中華民國98年1 月21日
本院97年度桃簡字第3775號第一審刑事簡易判決（聲請簡易判決
處刑書案號：臺灣桃園地方法院檢察署97年度偵字第19865 號）
，提起上訴，本院管轄之第二審合議庭判決如下：
    主  文
上訴駁回。
甲○○緩刑貳年。
    事  實
一、甲○○邀乙○○出資投資中國大陸地區無錫柳豆蔬菜有限公
    司，因乙○○不滿公司營運狀況，要求甲○○退還出資額，
    甲○○遂於民國95年2 月17日，在桃園縣桃園市○○路附近
    某咖啡店，簽發如附表所示面額均為新台幣（下同）675,00
    0 元，到期日均為97年2 月17日之本票4 紙予乙○○，以購
    買乙○○所持有前開公司之股份。嗣因乙○○以其執有甲○
    ○所簽發如附表所示之本票，屆期未獲清償為由，向本院簡
    易庭聲請強制執行，經本院簡易庭於97年2 月19日以97年度
    司票字第1165號民事裁定准乙○○於如附表所示本票票面金
    額及利息起算日起至清償日止按年利率6%計算之利息之範圍
    ，對甲○○之財產為強制執行，上揭本票裁定於97年2 月27
    日送達至甲○○位於桃園縣桃園市○○路348 巷12弄22號住
    所，因未獲會晤甲○○本人，由同居人即甲○○之配偶沈金
    鈕代收後轉交予甲○○，上開裁定併於97年3 月10日確定。
    於乙○○取得上開執行名義後，甲○○之財產在未完全清償
    乙○○前，即處於將受強制執行之狀態。而甲○○明知乙○
    ○已對伊取得上揭執行名義，為避免其名下財產遭強制執行
    ，竟於將受強制執行之際，基於意圖損害乙○○上揭本票債
    權之不法犯意，於97年2 月29日簽訂建築改良物所有權贈與
    移轉契約書，將其所有門牌號碼桃園市○○路348 巷12弄28
    號（聲請簡易判決處刑書誤載為22號）房屋暨坐落土地移轉
    予沈金鈕，並於97年3 月12日以贈與為由，向桃園縣桃園地
    政事務所申請將上開房地之所有權移轉登記予沈金鈕，並於
    97 年3月13日完成所有權移轉登記，致乙○○無法強制執行
    ，損害乙○○對於其本票債權之求償。
二、案經乙○○訴由臺灣桃園地方法院檢察署檢察官偵查後，聲
    請簡易判決處刑。
    理  由
一、證據能力說明
  (一)按被告之自白，非出於強暴、脅迫、利誘、詐欺、疲勞訊問
    、違法羈押或其他不正之方法，且與事實相符者，得為證據
    。被告陳述其自白係出於不正之方法者，應先於其他事證而
    為調查。該自白如係經檢察官提出者，法院應命檢察官就自
    白之出於自由意志，指出證明之方法。刑事訴訟法第156 條
    第1 項、第3 項分別定有明文。查被告於本院準備程序時，
    對於檢察官所提出警詢、偵查訊問筆錄之證據能力均不爭執
    ，本院亦查無明顯事證足認司法警察、檢察官於製作該等筆
    錄時，有對被告施以法所禁止之不正方法等情事，是被告審
    判外自白之陳述筆錄係出於其任意性所製作，具證據能力。
  (二)按被告以外之人於審判外之言詞或書面陳述，除法律有規定
    者外，不得作為證據。被告以外之人於審判外之陳述，雖不
    符前4 條（指刑事訴訟法第159 條之1 至第159 條之4） 之
    規定，而經當事人於審判程序同意作為證據，法院審酌該言
    詞陳述或書面陳述作成時之情況，認為適當者，亦得為證據
    。刑事訴訟法第159 條第1 項、第159 條之5 第1 項，分別
    定有明文。查被告於本院審判期日中對於被告以外之人即證
    人乙○○於審判外之陳述筆錄及其他文書證據之證據能力均
    不爭執，檢察官對此等證據之證據能力亦不爭執，其等係證
    明犯罪事實存否所必要之證據，而足見審判外筆錄及文書具
    相當之可信性，依前述「同意性」之傳聞法則例外規定，均
    具證據能力。
二、上訴意旨（略以）：其主觀上並無損害債權人債權之意圖，
    告訴人乙○○係以犯罪手段取得如附表所示之4 紙本票，該
    本票債權即不存在，況且得依民法第198 條拒絕履行系爭債
    權，是其並無主觀犯意。另以其雖將上開不動產以贈與為由
    移轉予其配偶沈金鈕之行為，客觀上不足以達到損害債權之
    目的，因告訴人得依民法第244 條規定撤銷之。嗣於本院審
    判期日坦承前開犯罪事實，且與告訴人達成和解，並已賠償
    ，請求緩刑等語。
三、犯罪事實之認定
    上訴人即被告甲○○對於上開犯罪事實坦承不諱，經核與證
    人即告訴人乙○○於偵查中指證之情節相符（參臺灣桃園地
    方法院檢察署97年度他字第1257號卷第3 頁、第13頁至第15
    頁、第45頁至第46頁，97年偵字第19865 號卷第4 頁至第6
    頁），並有本院簡易庭97年度司票字第1165號民事裁定、確
    定證明書、送達證書、桃園縣桃園地政事務所97年4 月24日
    桃地資字第0970007204號函暨檢送97年桃資登字第95100 號
    登記案影本（即土地登記申請書、97年契稅繳款書、建築改
    良物所有權贈與移轉契約書、桃園縣桃園市戶政事務所印鑑
    證明、97年房屋稅繳款書等）、桃園市○○段1089建號建物
    之異動索引資料等件在卷可稽（參上開97年度他字第1257號
    卷第4 頁至第8 頁、第21頁至第35頁、第47頁）。被告固曾
    一度否認犯行，辯稱無主觀犯意云云。惟按刑法第356 條損
    害債權罪名之成立，僅需債權人對於債務人取得強制執行法
    第4 條所列之執行名義，得以隨時聲請法院強制執行者，即
    屬之，而所取得之執行名義，並不以經實體確定裁判者為限
    ，且於他人取得執行名義後，確有毀壞、處分或隱匿其財產
    之行為，罪即成立，縱使執行名義嗣經確定裁判廢棄、變更
    或撤銷，亦屬債務人得否就執行所生損害求償之問題，無從
    解免行為人於他人對之取得執行名義時，已然處於債務人地
    位而不得擅自處分財產之責任（臺灣高等法院96年度上易字
    第2010號、95年度上易字第2103號、93年度上易字第103 號
    判決意旨均此見解）。本件告訴人用以聲請對被告所有財產
    為強制執行之執行名義係本院簡易庭97年度司票字第1165號
    本票裁定，已如前述，上揭本票裁定係強制執行法第4 條第
    1 項第6 款所定「其他依法律之規定，得為強制執行名義者
    」，自屬強制執行法所定執行名義。本件告訴人既已取得上
    開本票裁定，即屬強制執行程序之債權人，此後甲○○之財
    產在未完全清償乙○○前，即處於將受強制執行之狀態。再
    按刑法第356 條之損害債權罪，以債務人於將受強制執行之
    際，意圖損害債權人之債權，而毀壞、處分、隱匿其財產為
    構成要件；此之所謂「將受強制執行之際」，如債權人已取
    得強制執行法第4 條各款所定之執行名義、或如業經受有確
    定之終局判決、或受有假執行宣示之判決，以及已經開始執
    行尚未終結以前而言。茲依票據法第12 3條規定執票人向本
    票發票人行使追索權時，得聲請法院裁定後強制執行，是法
    院就本票准予強制執行之裁定自屬強制執行法第4 條第1 項
    第6 款所定其他得為強制執行之執行名義，至准予強制執行
    之本票裁定固得提出抗告，惟依民事訴訟法第491 條第1 項
    之規定，抗告，除別有規定外，無停止執行之效力，是本票
    裁定無須待其確定，於送達後即有執行力，即屬強制執行法
    第4 條第1 項第6 款所定之執行名義，該本票裁定債務人即
    為刑法第356 條毀損債權罪所規定之「將受強制執行之際」
    （臺灣高等法院92年度上易字第2216號號、96年度上易字第
    1637號判決參照）。而查本院簡易庭97年度司票字第1165號
    民事裁定於97年2 月27日送達至甲○○位於桃園縣桃園市○
    ○路348 巷12弄22 號 住所，因未獲會晤甲○○本人，由其
    配偶沈金鈕代收後轉交予甲○○，上開裁定併於97年3 月10
    日確定。上揭本票裁定自97年2 月27日起即有執行力（依民
    事訴訟法第238 條規定裁定不宣示者，經公告或送達後受其
    拘束。）被告於收受上揭本票裁定後，應已知悉其所有門牌
    號碼桃園市○○路348 巷12弄28號房地係其所負上揭本票債
    務之總擔保，竟於此即將受強制執行之際，在97年2 月29日
    與其配偶沈金鈕訂立贈與移轉契約書，隨後於97年3 月13日
    完成所有權移轉登記，此實難謂被告主觀上無圖阻擾告訴人
    對其所有上揭本票債權強制執行以取償之意圖。復以，被告
    於95年2 月17日除簽發如附表所示之本票外，同時簽發另紙
    面額500 萬元之本票交付告訴人，並於95年5 月19日兌現之
    ，此為被告是認在卷（參本院卷第26頁、第67頁）。苟被告
    所辯如附表所示之本票係告訴人以非法手段取得一情為真，
    衡諸常情，被告若係遭告訴人以非法方式逼令簽發本票，豈
    會於數月後甘令該本票兌現，又於執票人未獲清償而向法院
    聲請本票裁定，並經准予對被告之財產強制執行，而收受該
    裁定時未提起抗告表示不服，更遲至事發後2 年餘始提出告
    訴人妨害自由之告訴，凡此種種，均足證被告陳稱係遭告訴
    人脅迫始簽下本票乙節尚屬無據。綜上各情互參，被告明知
    其所有上揭房地將受強制執行之際，竟將之贈與其配偶，致
    告訴人所有上揭票款債權無法受償，被告於財產將受強制執
    行之際，復行移轉上揭房地予他人，其主觀上顯有意圖損害
    告訴人本票債權至明。足認被告前開審判期日所為任意性自
    白核與事實相符，應堪採信。本案事證已臻明確，被告如事
    實欄所載之犯行洵堪認定，應予依法論科。
四、論罪科刑之法律適用
  (一)核被告甲○○所為，係犯刑法第356 條之損害債權罪。原審
    以被告犯行明確，依刑法第356 條、第41條第1 項前段，刑
    法施行法第1 條之1 第1 項、第2 項前段，逕以簡易判決判
    處有期徒刑4 月，並諭知如易科罰金，以新臺幣1,000 元折
    算1 日，其認事用法，核無不合，量刑亦屬妥適，自應予維
    持。至被告上訴意旨原否認犯行，嗣坦承上開犯罪事實，並
    與告訴人達成和解，請求從輕量刑。而按關於刑之量定，係
    實體法上賦予法院得為自由裁量之事項，倘其未有逾越法律
    所規定之範圍，或濫用其權限，即不得任意指摘為違法，以
    為上訴之理由（最高法院75年台上字第7033號判例意旨參照
    ）。被告雖就原審法院適法範圍裁量權之行使為爭執，惟原
    審量定刑期，已審酌其犯罪之動機、目的、手段等一切情狀
    ，而判處被告有期徒刑4 月，並諭知易科罰金之折算標準，
    並未逾越客觀上之適當性、必要性及相當性之比例原則，核
    屬妥適。綜上，本件原審判決認事用法及量刑既均無違誤瑕
    疵可指，本件被告上訴自無理由，應予駁回。另原審判決事
    實及理由欄引用聲請簡易判決處刑書所載，認為被告處分之
    房地其門牌號碼為桃園市○○路348 巷12弄22號，與本院認
    定被告處分其所有之房地門牌號碼係桃園市○○路348 巷12
    弄28號之事實，門號上稍有歧異，容有誤認，惟其認定與本
    院審理結果並無實質上之出入，此部分不影響被告仍然有處
    分其所有財產而有損害債權人債權之犯行，核屬對事實無重
    大影響之違誤，應由本院逕予文字之更正即可，而無撤銷之
    必要，附此敘明。
  (二)又被告未曾受有期徒刑以上刑之宣告，有臺灣高等法院被告
    前案紀錄表可按，其因一時失慮，偶罹刑典，事後已坦承犯
    行，且與告訴人達成和解，而徵得告訴人原諒，此有和解書
    乙紙存卷可參，已見其深具悔意，是被告經此偵、審教訓後
    ，當知所警惕，告訴人當庭亦表示不反對被告為緩刑宣告，
    本院認尚無逕對被告施以短期自由刑之必要，為期其能有效
    回歸社會，故原審對被告宣告之刑，以暫不執行為適當，爰
    依刑法第74條第1 項第1 款規定，併予宣告緩刑2 年，以啟
    自新。
據上論斷，應依刑事訴訟法第455 條之1 第1 項、第3 項、第36
8 條，刑法第74條第1 項第1 款，判決如主文。
本案經檢察官王惟琪到庭執行職務。
中    華    民    國    98    年    8     月    28    日
              刑事第六庭  審判長法  官  錢建榮
                                法  官  黃翊哲
                                法  官  呂美玲
附表：
┌───────────────────────────────────────────────────────────┐
│本票附表：至清償日止利息按週年利率百分之六計算                                                    97年度司票字第1165號│
├─┬───────────┬─────────┬───────────┬───────────┬────────┬──┤
│編│發        票        日│  票  面  金  額  │到        期        日│  利  息  起  算  日  │ 票  據  號  碼 │備考│
│號│                      │   (新  台  幣)   │                      │                      │                │    │
│  │                      │                  │                      │                      │                │    │
├─┼───────────┼─────────┼───────────┼───────────┼────────┼──┤
│00│95年2月17日           │675,000元         │97年2月17日           │97年2月17日           │ＣＨ一九六一五九│    │
│1 │                      │                  │                      │                      │                │    │
├─┼───────────┼─────────┼───────────┼───────────┼────────┼──┤
│00│95年2月17日           │675,000元         │97年2月17日           │97年2月17日           │ＣＨ一九六一六０│    │
│2 │                      │                  │                      │                      │                │    │
├─┼───────────┼─────────┼───────────┼───────────┼────────┼──┤
│00│95年2月17日           │675,000元         │97年2月17日           │97年2月17日           │ＣＨ一九六一六一│    │
│3 │                      │                  │                      │                      │                │    │
├─┼───────────┼─────────┼───────────┼───────────┼────────┼──┤
│00│95年2月17日           │675,000元         │97年2月17日           │97年2月17日           │ＣＨ一九六一六二│    │
│4 │                      │                  │                      │                      │                │    │
└─┴───────────┴─────────┴───────────┴───────────┴────────┴──┘
以上正本證明與原本無異。
不得上訴。
                                書記官  李玉華
中    華    民    國    98    年    9     月    4     日


司法院資訊處製作；財團法人民間司法改革基金會備份。
